臺灣高等法院刑事判決
111年度上訴字第2425號
上  訴  人  
即  被  告  陳正義



            楊佳樂


上列上訴人即被告因詐欺等案件，不服臺灣新北地方法院110年
度金訴字第99號，中華民國111年3月22日第一審判決（起訴案號
：臺灣新北地方檢察署110年度偵字第3479號），提起上訴，本
院判決如下：
    主  文
上訴駁回。
    事實及理由
一、本件經本院審理結果，認第一審以上訴人即被告陳正義犯參
    與犯罪組織罪、三人以上共同冒用公務員名義犯詐欺取財未
    遂罪、一般洗錢未遂罪，為想像競合犯，應依刑法第55條規
    定，從一重論以三人以上共同冒用公務員名義犯詐欺取財未
    遂罪處斷；被告楊佳樂犯參與犯罪組織罪、三人以上共同犯
    詐欺取財未遂罪、一般洗錢未遂罪，從一重論以三人以上共
    同犯詐欺取財未遂罪處斷，各判處有期徒刑10月，且就扣案
    之物沒收，認事用法及量刑均無不當，應予維持，並引用第
    一審判決書記載之事實、證據及理由（如附件）。
二、被告陳正義上訴意旨略以：被告在犯罪時，不知道間接幫助
    到犯罪集團，且被告現已坦承犯行，知道被告行為對社會造
    成不良影響，請給予被告改過自新的機會，從輕量刑；被告
    楊佳樂上訴意旨略以：被告係遭詐欺集團利用，主觀上不知
    道加入詐欺集團，被告並無任何關於詐欺集團之詐騙進度、
    被害人名單、如何行使詐騙、被害人是否已陷於錯誤等詐騙
    進度的訊息交流，又被告生活單純，為了繳納酒駕的罰金，
    才貿然依指示去領取包裹，主觀上沒有共同犯加重詐欺罪、
    參與犯罪組織之不確定故意，所為亦不構成洗錢防制法規範
    的行為，另若認定被告有罪，因被告參與的角色並非關鍵，
    參與的時間不長，請求從輕量刑，給予被告自新的機會云云
    。
三、經查：
　㈠原審認定被告陳正義（微信暱稱「鮭魚」）、被告楊佳樂（
    微信暱稱「怪獸」）分別自民國110年1月11日起、109年11月
    某日時起，透過臉書廣告應徵工作，而以手機通訊軟體微信
    與真實姓名年籍不詳、微信暱稱「加菲貓」、「頑皮豹」、
    「七星」等成年人洽詢後，陳正義知悉其工作內容僅係依「
    加菲貓」、「頑皮豹」指示，佯裝為公務員向他人收取包裹
    再轉交予「怪獸」，楊佳樂知悉其工作內容僅係依「加菲貓
    」、「七星」之指示，向特定人收取款項後，再依指示轉交
    給指定之人，並將報酬交予特定人，其等工作內容均極為簡
    單易行，勞力付出甚微，卻能分別獲得日薪2,500元至3,000
    元、每件包裹2,000元至3,000元之顯不相當之高額報酬，且
    收取及轉交包裹之方式迂迴曲折，顯不合常理，極可能係作
    為掩護詐欺集團遂行詐欺取財犯行所用，依一般社會生活之
    通常經驗，渠等應已可預見對方恐係詐欺集團成員，倘依指
    示提領並層轉款項，恐成為犯罪之一環而遂行詐欺取財犯行
    ，使他人因此受騙致發生財產受損之結果，並得以隱匿該詐
    欺犯罪所得之去向，同時渠等亦可能因此即參與含渠等在內
    所組成3人以上、以詐術為手段、具持續性或牟利性之有結
    構性詐欺集團組織，詎渠等竟為求賺取高額報酬，仍基於縱
    使參與犯罪組織亦不違背其本意之不確定故意，且基於縱使
    發生他人因受騙致財產受損、隱匿詐欺犯罪所得去向之結果
    ，亦不違背其本意之詐欺取財及洗錢之不確定故意，旋即先
    後加入由通訊軟體微信暱稱「加菲貓」、「頑皮豹」、「七
    星」、「金牌廚師」、「毛線圖案」等成年人所屬詐欺集團
    ，與「加菲貓」等人所屬詐欺集團成員共同基於三人以上共
    同詐欺取財及洗錢、陳正義另基於冒用公務員名義犯詐欺取
    財之犯意聯絡，先由該集團某不詳成員，於110年1月14日13
    時41分許，在不詳處所，假冒「中華電信股份有限公司（下
    稱中華電信）員工」、「張俊義警官」，及「主任檢察官陳
    永發」等名義，撥打電話予戴明理，先由「中華電信員工」
    佯稱其名下手機門號有積欠高額通話費，懷疑其個資遭盜用
    ，再由「張俊義警官」向其佯稱其所聲請銀行帳戶遭擄人勒
    贖集團盜用，可能涉及刑事案件，最後則由「主任檢察官陳
    永發」要求其提領76萬元，交予自稱「王專員」之人，並以
    代號8699作為識別云云，惟戴明理察覺有詐，報警處理，並
    配合警方查緝，假意受騙而依指示前往郵局拿取警方預備之
    牛皮紙袋，等候「王專員」出面取款，該集團成員見戴明理
    似已陷於錯誤，即由該集團成員「加菲貓」以微信指示陳正
    義，於同（14）日16時許，前往新北市○○區○○○路0段000巷0
    號，向戴明理自稱其係長官派來之「王專員」，欲向戴明理
    收取款項，惟於收取款項之際，即為埋伏警員當場查獲，並
    扣得如附表編號1所示之物；「加菲貓」並指示楊佳樂於同
    （14）日17時許，前往臺北市○○區○○路00號星巴克西門成都
    門市廁所內，向陳正義收取其自戴明理處取得之包裹，然為
    埋伏警員當場查獲而不遂
　　等事實，被告陳正義所為係犯刑法第339條之4第2項、第1項
    第1、2款之三人以上共同冒用公務員名義犯詐欺取財未遂罪
    ；被告楊佳樂所為係犯同法第339條之4第2項、第1項第2款
    之三人以上共同犯詐欺取財未遂罪，業據原審於判決理由中
    詳敘其所憑之證據，且就被告陳正義、楊佳樂所辯，係應徵
    工作，去收取包裹，不知道是加入詐欺集團，沒有詐欺之犯
    意等節，亦依卷內證據詳為指駁，說明如何不可採信之理由
    ，及審酌被告陳正義2人正值青壯，非無謀生能力之人，竟
    不思以己力循正當管道獲取財物，為謀報酬，反加入詐欺集
    團，無視政府一再宣示掃蕩詐欺集團決心，侵害被害人之財
    產法益，嚴重破壞社會秩序，同時增加檢警查緝及被害人求
    償之困難，所為實有不該；兼衡其等在本案犯罪中所扮演之
    角色及參與犯罪之程度、原欲詐取款項之金額，及其等素行
    ，被告陳正義自陳高職肄業、從事板模工、住在公司、被告
    楊佳樂自陳國中畢業、從事網拍、與父母同住之智識程度與
    家庭經濟狀況，暨其等否認犯行，犯後態度難謂尚可等一切
    情狀，各判處有期徒刑10月，並就扣案之物沒收，量刑亦稱
    妥適，被告楊佳樂猶執前詞上訴否認犯罪，並不可採。
　㈡按量刑係法院就繫屬個案之犯罪所為之整體評價，為事實審
    法院得依職權裁量之事項，苟其量刑已以行為人之責任為基
    礎，並斟酌刑法第57條各款所列之情狀，在法定刑度內酌量
    科刑，無偏執一端，或濫用其裁量權限，致明顯失出失入之
    情形，自不得任意指為不當或違法。經查，原審以被告2人
    本案事證明確，據以論罪科刑。爰以行為人之責任為基礎，
    依刑法第57條規定，經審酌前揭各項與被告科刑有關之一切
    情狀，就被告2人所犯之罪，各量處有期徒刑10月，堪認已
    具體審酌刑法第57條各款所列關於刑罰量定之相關情狀，客
    觀上並未逾越法定刑度或濫用其裁量權限，核屬事實審法院
    量刑職權之適法行使，況被告2人所犯之刑法第339條之4之
    罪，法定刑為1年以上7年以下有期徒刑，原審就其等犯行，
    爰依未遂之規定，減輕其刑，上開量刑，已屬輕刑度，且被
    告楊佳樂上訴意旨所指參與的角色並非關鍵，且參與時間不
    長云云，經核均經原審於量刑時兼衡被告在本案犯罪中所扮
    演之角色及參與犯罪之程度、原欲詐取款項之金額等一切情
    狀，併予審酌，自無不當，被告2人請求改判更輕刑度，亦
    無理由，應予駁回。
　㈢綜上，本件被告2人上訴為無理由，應予駁回。
據上論結，應依刑事訴訟法第373條、第368條，判決如主文。
本案經檢察官廖先志、陳伯青提起公訴，檢察官劉斐玲到庭執行
職務。
中　　華　　民　　國　　111 　年　　8 　　月　　25　　日
　　　　　　      刑事第七庭  審判長法　官  孫惠琳
　　　　　　　　　　　　　　　　　  法　官  王惟琪
　　　　　　　　　　　　　　　　　  法　官  連雅婷
以上正本證明與原本無異。
如不服本判決，應於收受送達後20日內向本院提出上訴書狀，其
未敘述上訴之理由者並得於提起上訴後20日內向本院補提理由書
（均須按他造當事人之人數附繕本）「切勿逕送上級法院」。
                                    書記官  潘文賢
中　　華　　民　　國　　111 　年　　8 　　月　　25　　日

附件：
臺灣新北地方法院刑事判決
110年度金訴字第99號
公　訴　人　臺灣新北地方檢察署檢察官
被　　　告　陳正義　
　　　　　　　　　　
　　　　　　　　　　
　　　　　　　　　　
　　　　　　　　　　
被　　　告　楊佳樂　
　　　　　　　　　　
　　　　　　　　　　
上  1   人
選任辯護人　徐揆智律師（已終止委任）
            林幸慧律師（已終止委任）
上列被告因違反洗錢防制法等案件，經檢察官提起公訴（110年
度偵字第3479號），本院判決如下：
    主  文
陳正義犯三人以上共同冒用公務員名義犯詐欺取財未遂罪，處有
期徒刑拾月。扣案如附表編號一所示之物沒收。
楊佳樂犯三人以上共同詐欺取財未遂罪，處有期徒刑拾月。扣案
如附表編號二所示之物沒收。
    事  實
一、陳正義（微信暱稱「鮭魚」）、楊佳樂（微信暱稱「怪獸」
    ）分別自民國110年1月11日起、109年11月某日時起，透過臉
    書廣告應徵工作，而以手機通訊軟體微信與真實姓名年籍不
    詳、微信暱稱「加菲貓」、「頑皮豹」、「七星」等成年人
    洽詢後，陳正義知悉其工作內容僅係依「加菲貓」、「頑皮
    豹」指示，佯裝為公務員向他人收取包裹再轉交予「怪獸」
    ，楊佳樂知悉其工作內容僅係依「加菲貓」、「七星」之指
    示，向特定人收取款項後，再依指示轉交給指定之人，並將
    報酬交予特定人，其等工作內容均極為簡單易行，勞力付出
    甚微，卻能分別獲得日薪2,500元至3千元、每件包裹2千元
    至3千元之顯不相當之高額報酬，且收取及轉交包裹之方式
    迂迴曲折，顯不合常理，極可能係作為掩護詐欺集團遂行詐
    欺取財犯行所用，依一般社會生活之通常經驗，渠等應已可
    預見對方恐係詐欺集團成員，倘依指示提領並層轉款項，恐
    成為犯罪之一環而遂行詐欺取財犯行，使他人因此受騙致發
    生財產受損之結果，並得以隱匿該詐欺犯罪所得之去向，同
    時渠等亦可能因此即參與含渠等在內所組成3人以上、以詐
    術為手段、具持續性或牟利性之有結構性詐欺集團組織，詎
    渠等竟為求賺取高額報酬，仍基於縱使參與犯罪組織亦不違
    背其本意之不確定故意，且基於縱使發生他人因受騙致財產
    受損、隱匿詐欺犯罪所得去向之結果，亦不違背其本意之詐
    欺取財及洗錢之不確定故意，旋即先後加入由通訊軟體微信
    暱稱「加菲貓」、「頑皮豹」、「七星」、「金牌廚師」、
    「毛線圖案」等成年人所屬詐欺集團，與「加菲貓」等人所
    屬詐欺集團成員共同基於三人以上共同詐欺取財及洗錢、陳
    正義另基於冒用公務員名義犯詐欺取財之犯意聯絡，先由該
    集團某不詳成員，於110年1月14日13時41分許，在不詳處所，
    假冒「中華電信股份有限公司（下稱中華電信）員工」、「
    張俊義警官」，及「主任檢察官陳永發」等名義，撥打電話
    予戴明理，先由「中華電信員工」佯稱其名下手機門號有積
    欠高額通話費，懷疑其個資遭盜用，再由「張俊義警官」向
    其佯稱其所聲請銀行帳戶遭擄人勒贖集團盜用，可能涉及刑
    事案件，最後則由「主任檢察官陳永發」要求其提領76萬元
    ，交予自稱「王專員」之人，並以代號8699作為識別云云，
    惟戴明理察覺有詐，報警處理，並配合警方查緝，假意受騙
    而依指示前往郵局拿取警方預備之牛皮紙袋，等候「王專員
    」出面取款，該集團成員見戴明理似已陷於錯誤，即由該集
    團成員「加菲貓」以微信指示陳正義，於同（14）日16時許
    ，前往新北市○○區○○○路0段000巷0號，向戴明理自稱其係長
    官派來之「王專員」，欲向戴明理收取款項，惟於收取款項
    之際，即為埋伏警員當場查獲，並扣得如附表編號1所示之
    物；「加菲貓」並指示楊佳樂於同（14）日17時許，前往臺
    北市○○區○○路00號星巴克西門成都門市廁所內，向陳正義收
    取其自戴明理處取得之包裹，然為埋伏警員當場查獲而不遂
    ，並扣得如附表編號2所示之物，始查悉上情。
二、案經新北市政府警察局板橋分局報告臺灣新北地方檢察署檢
    察官偵查起訴。
    理  由
一、認定事實所憑之證據及理由：
    訊據被告陳正義、楊佳樂固均坦承有事實欄所載之客觀事實
    （見本院卷第111頁、第379頁），然均矢口否認涉有何加重
    詐欺等罪行，被告陳正義辯稱：伊應徵工作，對方要求伊假
    冒公務員身分向被害人收取包裹，伊不知道裡面是錢，也沒
    有詐欺之意思等語（見本院卷第344頁、第378頁）；被告楊
    佳樂辯稱：伊係應徵收包裹的工作，伊不知道伊加入的是詐
    騙集團，伊沒有詐欺之意思等語（見本院卷第110頁）。經
    查：
　㈠被告陳正義依集團成員指示，前往指定地點，向被害人戴明
    理佯以公務員身分，而向被害人收取包裹後，再依指示轉交
    予被告楊佳樂、被告楊佳樂依指示向被告陳正義收取包裹後
    ，再轉交予集團指定之人，即可領取如事實欄㈠所載顯不相
    當之高額報酬；又本案詐欺集團成員以如事實欄㈠所示詐術
    ，欲詐騙被害人，惟被害人並未陷於錯誤，報警處理後，即
    配合警方，將警方準備好之牛皮紙袋，交予前來收款、自稱
    公務員「王專員」之被告陳正義，警方並循線查獲依集團指
    示負責向被告陳正義收取包裹之被告楊佳樂等節，均為被告
    陳正義2人所是認，核與證人即被害人戴明理於警詢、偵訊
    時證述（見110年度偵字第3479號卷【下稱偵卷】第20頁至
    第21頁背面、第109頁）之情節大致相符，並有新北市政府
    警察局板橋分局扣押筆錄暨扣押物品目錄表、數位證物勘察
    採證同意書共2份、扣案物照片、被告陳正義與被告楊佳樂
    及其他詐欺集團成員之通訊軟體「微信」對話紀錄翻拍照片
    、新北市政府警察局板橋分局110年4月22日新北警板刑字第
    1103850035號函暨所檢附數位證物勘查報告書各1份（見偵
    卷第22頁至第28頁、第36頁至第56頁、本院卷第139頁至第1
    96頁）在卷可稽，此部分事實首堪認定。
　㈡被告陳正義2人雖以前詞置辯，然查：
　　⒈被告陳正義2人主觀上均有共同犯加重詐欺罪之不確定故意
      之認定：
　　　①按行為人對於構成犯罪之事實，明知並有意使其發生者
        ，為故意。行為人對於構成犯罪之事實，預見其發生而
        其發生並不違背其本意者，以故意論，刑法第13條定有
        明文。是故意之成立，不以對於構成犯罪之事實，明知
        並有意使其發生為必要，僅需對於構成犯罪之事實、結
        果，預見其發生，而其發生並不違背其本意即為已足。
        亦即倘行為人認識或預見其行為會導致某構成要件實現
        （結果發生），縱其並非積極欲求該構成要件實現（結
        果發生），惟為達到某種目的而仍容任該結果發生，亦
        屬法律意義上之容任或接受結果發生之「間接故意」，
        此即前揭法條所稱之「以故意論」。而共同正犯之意思
        聯絡，不以彼此間犯罪故意之態樣相同為必要，蓋刑法
        第13條第1項雖屬確定故意（直接故意），同條第2項則
        屬不確定故意（間接故意），惟不論「明知」或「預見
        」，僅係認識程度之差別，不確定故意於構成犯罪事實
        之認識無缺，與確定故意並無不同，進而基此認識「使
        其發生」或「容認其發生（不違背其本意）」。又被告
        對於犯罪事實之認識為何，存乎一心，旁人無從得知，
        僅能透過被告表現於外之行為及相關客觀事證，據以推
        論；若被告之行為及相關事證衡諸常情已足以推論其對
        構成犯罪事實之認識及容認結果發生之心態存在，而被
        告僅以變態事實為辯，則被告自須就其所為係屬變態事
        實之情況提出合理之說明；倘被告所提相關事由，不具
        合理性，即無從推翻其具有不確定故意之推論，而無法
        為其有利之判斷，合先敘明。
　　  ②查詐欺集團利用「車手」、「收水」等人員從事詐欺犯
        行，於現今社會層出不窮，渠等往往對被害人施以諸如
        購物付款設定錯誤、中獎、退稅、健保費用、親友勒贖
        、涉嫌犯罪等各類詐術，致被害人誤信為真，詐欺集團
        再指示「車手」前往向被害人收取款項，復交由「收水
        」層轉詐欺集團，迭經大眾傳播媒體廣為披露、報導已
        有多年，更屢經政府機關為反詐騙宣導，故為吾人依一
        般生活認知所易於體察之常識，是依一般人之社會經驗
        ，如以提供工作、支付薪資、對價等不尋常之話術，徵
        求不特定人代為提領金融帳戶內之不詳款項，或擔任代
        收、代轉不詳款項之工作，其目的極可能係欲吸收不特
        定人為「車手」或「收水」，以遂行其等詐欺取財之非
        法犯行，資以隱匿最終取得詐騙款項者之真實身分及詐
        騙款項之去向，已屬具一般智識經驗之人所能知悉或預
        見。而被告陳正義行為時年逾40歲，教育程度為高職肄
        業，從事板模工、被告楊佳樂行為時年逾20歲，教育程
        度為國中畢業，從事美髮、廚師等工作，且被告楊佳樂
        前因幫助詐欺案件，經本院以106年度簡上字第963號判
        決判處拘役50日確定，甫於107年4月23日易科罰金執行
        完畢等節，業據其等供承在卷（見偵卷第79頁、本院卷
        第415頁），並有臺灣高等法院被告前案紀錄表1份（見
        本院卷第34頁）在卷可考，而依其等於本院開庭時之應
        對反應，可認其等均為智識正常且具有一定社會經驗之
        成年人，是被告陳正義2人對於上情，尚難諉為不知。
　　  ③依被告陳正義2人於警詢、偵訊，及本院準備程序及審理
        時之供述，可知被告陳正義依「加菲貓」、「頑皮豹」
        之指示，冒用公務員名義，以「王專員」之名義，搭乘
        高鐵及計程車至指定地點，向被害人收取裝有詐欺款項
        之包裹後，再依指示將包裹在指定之公用廁所內，轉交
        予「怪獸」，即可獲得日薪2,500元至3千元不等之報酬
        （車馬費另計），且上游指示其需將微信對話紀錄刪除
        ，而本案轉交包裹時，「怪獸」以微信訊息告知「然後
        你等等進廁所我在你後面排隊你【東西】放著出來直接
        走」等語（見偵卷第13頁背面至第15頁背面、第69頁至
        第70頁、第85頁背面至第89頁背面、本院卷第50頁至第
        51頁、第344頁、第378頁）；被告楊佳樂依「加菲貓」
        、「七星」之指示，向被告陳正義收取裝有詐欺款項之
        包裹再轉交予他人，即可獲得每件包裹2千元至3千元不
        等之報酬，且轉交包裹之地點，係在不同處所之公用廁
        所，其與收取包裹之人在相鄰之廁所內，以敲兩下為暗
        號，並在廁所隔間上方將包裹遞給對方之方式轉交包裹
        ，且上游指示不准與向其收取包裹之人碰面（見偵卷第
        17頁至第19頁背面、第71頁至第72頁、第78頁背面至第
        87頁背面、第111頁至第112頁、本院卷第110頁），是
        依被告陳正義2人上開供述可知，其等工作內容極為簡
        單易行，勞力付出甚微，卻能獲得顯不相當之報酬，倘
        若「加菲貓」等人所從事者確為合法或不具犯罪風險之
        行徑，大可由己或託由親近之人直接為之即可，實無須
        平白無故再另以高額費用透過臉書廣告徵求素不相識之
        人從事此項工作之理，在在可徵「加菲貓」等人無非係
        欲利用被告陳正義2人從事類如詐欺取財之不法犯行，
        且其等轉交包裹之方式迂迴詭異，甚且被告陳正義向被
        害人收取包裹時，更冒用公務員名義，以「王專員」自
        居，且「加菲貓」等人並要求被告陳正義刪除相關微信
        對話紀錄、禁止被告楊佳樂與向其收取包裹之人碰面，
        均可顯見「加菲貓」等人係刻意以此手法製造查緝斷點
        ，且被告陳正義2人本案犯行均非加入該詐欺集團後首
        犯，其等對此誠難諉稱並未預見。
　　  ④更況乎，被告陳正義於偵訊、聲請羈押訊問時供稱：伊
        有懷疑為何這麼輕鬆的工作，就可以賺到我原本工作數
        倍的薪水，伊有問對方是不是毒品或槍枝等語（見偵卷
        第69頁背面、第86頁）、被告楊佳樂於警詢供稱：對方
        有要伊注意來交錢的人有無遭跟蹤，伊有問為什麼要注
        意，對方說收取的錢可能涉及暴力討債或不法，所以要
        注意，對方也有叫伊另外買手機，只能供工作使用，如
        果被警察抓到，要說手機不是我的，伊知道伊收取的包
        裹可能涉及不法等語（見偵卷第18頁背面至第19頁、第
        71頁背面、第79頁、本院卷第50頁），亦足認被告陳正
        義2人主觀上應已預見渠等依「加菲貓」等人指示，代
        為收取、轉交包裹等行徑，無非係遂行詐欺犯行分工之
        一環，意在規避查緝，並藉此製造金流之斷點，以隱匿
        詐欺被害人之犯罪所得，當屬不法行為，卻僅因對方以
        高額報酬之對價誘惑，即置犯罪風險於不顧，猶願聽從
        來路不明且未曾謀面之對方指示，從事恐屬不法之行為
        ，依前揭情節以觀，被告陳正義2人為上開行為時，主
        觀上確有容任其行為將導致詐欺取財及隱匿詐欺犯罪所
        得去向之犯罪發生之本意，至為明瞭。
　　  ⑤再者，依卷附被告陳正義、楊佳樂與其他詐欺集團成員
        間之微信對話紀錄（見偵卷第38頁至第56頁背面、本院
        卷第139頁至第196頁），可見本案詐欺集團確具相當規
        模，並有一定程度之分工，且客觀上參與本案者除被告
        陳正義、楊佳樂外，至少有微信暱稱「加菲貓」、「頑
        皮豹」、「七星」、「金牌廚師」、「毛線圖案」之人
        指示被告陳正義2人收取及轉交包裹，且被告楊佳樂收
        取包裹之「車手」，除被告陳正義外，尚有「阿正」、
        謝維嘉等人，此亦有被告楊佳樂110年1月26日調查筆錄
        （見偵卷第120頁背面至第123頁），足徵該詐欺集團成
        員確實達3人以上，且被告陳正義2人就有3人以上參與
        本案詐欺集團乙節，亦均知之甚詳。又被告陳正義於本
        院訊問及準備程序時，均坦承係假冒公務員身分，以「
        王專員」名義向告訴人收取包裹（見本院卷第344頁、
        第378頁），是被告陳正義主觀上對於本案係冒用公務
        員名義乙節，亦知之甚詳，是被告陳正義本案所為，係
        犯刑法第339條之4第1項第1款、第2款之三人以上共同
        冒用公務員名義犯詐欺取財罪、被告楊佳樂本案所為，
        係犯刑法第339條之4第1項第2款之三人以上共同犯詐欺
        取財罪，洵堪認定。　
　　⒉被告陳正義2人所參與之本案詐欺集團，應符合組織犯罪防
      制條例第2條第1項所定之犯罪組織，且其等主觀上確有參
      與該犯罪組織之不確定故意之認定：　
　    ①按組織犯罪防制條例所稱之犯罪組織，係指3人以上，以
        實施強暴、脅迫、詐欺、恐嚇為手段或最重本刑逾5年
        有期徒刑之罪，所組成具有持續性或牟利性之有結構性
        組織；而所稱有結構性組織，係指非為立即實施犯罪而
        隨意組成，不以具有名稱、規約、儀式、固定處所、成
        員持續參與或分工明確為必要，同條例第2條第1項、第
        2項分別定有明文。
　    ②本案詐欺集團係先由該集團成員以臉書廣告吸收被告陳
        正義2人為「車手」及「收水」後，再由該詐欺集團機
        房人員詐騙本案被害人，復由「加菲貓」、「頑皮豹」
        指示被告陳正義佯以公務員名義向被害人收取裝有詐欺
        款項之包裹，及由「加菲貓」、「七星」指示被告楊佳
        樂向被告陳正義收取上開包裹及轉交包裹給上手層轉詐
        欺集團，且被害人不只戴明理1人，此亦有被告楊佳樂1
        10年1月26日調查筆錄在卷可考，堪認本案詐欺集團係
        透過縝密之計畫與分工，成員彼此相互配合，由至少3
        人以上之多數人所組成，持續以實施詐欺為手段而牟利
        之具有完善結構之組織，其核屬3人以上，以實施詐術
        為手段，所組成具牟利性及持續性之有結構性犯罪組織
        ，合於組織犯罪防制條例第2條第1項所稱之犯罪組織，
        至為明確。再者，依前揭說明，被告陳正義2人主觀上
        業已預見「加菲貓」等人極有可能係從事詐欺取財等犯
        行，渠等則加入而參與該集團詐欺犯行之一環，故對於
        渠等以上揭方式所參與者，亦可能係屬3人以上，以實
        行詐術為手段，具牟利性或持續性之有結構性組織，顯
        非為立即實施犯罪而隨意組成之團體，自當有所預見，
        渠等猶容任為之而參與，足見渠等確有參與犯罪組織之
        不確定故意無疑。
     ⒊被告陳正義2人主觀上有洗錢之不確定故意之認定：　
　　   按洗錢防制法於105年12月28日修正公布，並於106年6月
       28日生效施行（下稱新法），新法第2條規定：「本法所
       稱洗錢，指下列行為：一、意圖掩飾或隱匿特定犯罪所
       得來源，或使他人逃避刑事追訴，而移轉或變更特定犯
       罪所得。二、掩飾或隱匿特定犯罪所得之本質、來源、
       去向、所在、所有權、處分權或其他權益者。三、收受
       、持有或使用他人之特定犯罪所得。」以求與國際規範
       接軌。從而，行為人對於特定犯罪所得，基於洗錢之犯
       意，參與整體洗錢過程中任一環節之處置、分層化或整
       合行為，致生新法所保護法益之危險者，即應屬新法所
       欲禁絕之洗錢行為，至該行為是否已使特定犯罪所得轉
       換成合法來源之財產，則非所問。而上開第1款之洗錢行
       為，祗以有掩飾或隱匿特定犯罪所得來源之意圖，與「
       移轉」或「變更」特定犯罪所得之行為，即為已足，不
       以有掩飾或隱匿特定犯罪所得來源之行為為必要。所稱
       「移轉特定犯罪所得」，係指將刑事不法所得移轉予他
       人，以達成隱匿效果而言；所謂「變更特定犯罪所得」
       ，乃指將刑事不法所得之原有法律或事實上存在狀態予
       以變更而達成隱匿效果。至所意圖隱匿者究為自己、共
       同正犯或他人之特定犯罪所得來源，皆非所問。又上述
       第2款之洗錢類型，固多以迂迴曲折之方式輾轉為之，但
       不以透過多層之交易活動為限，且掩飾或隱匿之管道是
       否為共同正犯或其他第三人，亦可不問。因而過往實務
       見解認為，行為人對犯特定犯罪所得之財物或利益作直
       接使用或消費之處分行為，或僅將自己犯罪所得財物交
       予其他共同正犯，祗屬犯罪後處分或移轉贓物之行為，
       非本條例所規範之洗錢行為，已與新法所規定之洗錢態
       樣有所扞格。蓋行為人如意圖掩飾或隱匿特定犯罪所得
       來源，而將特定犯罪所得直接消費處分，或移轉交予其
       他共同正犯予以隱匿，甚或交由共同正犯以虛假交易外
       觀掩飾不法金流移動，依新法規定，皆已侵害新法之保
       護法益，係屬新法第2條第1或2款之洗錢行為，尚難單純
       以不罰之犯罪後處分贓物行為視之，最高法院108年度台
       上字第3993號判決意旨參照。查本案詐欺集團成員向被
       害人施以詐術後，為隱匿詐欺所得財物之去向，先指示
       被害人將款項交付予「車手」即被告陳正義，再轉交予
       「收水」即被告楊佳樂，再由被告楊佳樂轉交予本案詐
       欺集團上游成員，以此方式將使司法機關難以溯源追查
       犯罪所得之蹤跡與後續犯罪所得持有者，難謂非製造金
       流斷點，揆諸前揭意旨，被告陳正義2人各依如前所述之
       參與階段及分工模式，以達移轉上開詐欺所得並隱匿其
       去向之目的，自均應成立洗錢防制法第14條第1項之一般
       洗錢罪。
　   ⒋被告陳正義2人與「加菲貓」等人間有犯意聯絡之認定：
　     ①按共同正犯之成立，只須具有犯意之聯絡與行為之分擔
         ，既不問犯罪動機起於何人，亦不必每一階段犯行均
         經參與。而共同實行犯罪行為之人，在合同意思範圍
         以內，各自分擔犯罪行為之一部，相互利用他人之行
         為，以達其犯罪目的者，即應對全部所發生之結果，
         共同負責，是共同正犯在犯意聯絡範圍內之行為，應
         同負全部責任。且共同正犯之意思聯絡，原不以數人
         間直接發生者為限，即有間接之聯絡者，亦包括在內
         （最高法院111年度台上字第180號判決意旨參照）。
　　 　②依前揭各項事證及說明，顯見「加菲貓」等人所屬詐欺
         集團，於詐欺犯行之分工上極為精細，分別有實施詐
         術之機房人員、對外吸收「車手」、「收水」之人員
         、領取受騙款項之「車手」人員（即如被告陳正義）
         、向「車手」收款之「收水」人員（即如被告楊佳樂
         ）、指揮「車手」、「收水」之人員（即如「加菲貓
         」、「頑皮豹」及「七星」）等各分層成員，以遂行
         本件犯行而牟取不法所得，集團成員間固未必彼此有
         所認識或清楚知悉他人所分擔之犯罪分工內容，然此
         一間接聯絡犯罪之態樣，正係具備一定規模犯罪所衍
         生之細密分工模式，參與犯罪者透過相互利用彼此之
         犯罪角色分工，而形成一個共同犯罪之整體以利犯罪
         牟財。職是之故，被告陳正義2人既對參與詐欺集團而
         遂行本案詐欺、洗錢犯行具有不確定故意，堪認渠等
         對集團成員彼此間極可能係透過分工合作、互相支援
         以完成詐欺取財之犯罪行為一節當亦有所預見，則渠
         等既係以自己共同犯罪之意思，相互支援及分工合作
         ，以達上揭犯罪之目的，自應就所參與犯罪之全部犯
         罪結果共同負責，而應論以共同正犯，其理灼明。至
         被告陳正義2人縱使未與集團其他成員謀面或直接聯繫
         ，亦未明確知悉集團內其他成員身分及所在，彼此互
         不認識，亦不過係詐欺集團細密分工模式下之當然結
         果，自無礙於被告陳正義2人仍屬共同正犯之認定。
  ㈢綜上，本案事證已臻明確，被告陳正義2人之犯行堪以認定，
    應依法論科。 
二、論罪科刑：
  ㈠論罪：
　　核被告陳正義2人所為，均係犯組織犯罪條例第3條第1項後
    段之參與犯罪組織罪（本案雖非被告陳正義2人參與本案詐
    欺集團之首犯，然本案卻係「最先繫屬於法院之案件」，有
    臺灣高等法院被告前案紀錄表在卷可考，是本案自仍應論以
    參與犯罪組織罪）、洗錢防制法第14條第2項、第1項之一般
    洗錢未遂罪、刑法第339條之4第2項、第1項第2款之三人以
    上共同犯詐欺取財未遂罪，被告陳正義假冒公務員身分向被
    害人收取包裹，另涉犯刑法第339條之4第2項、第1項第1款
    之冒用公務員名義犯詐欺取財未遂罪。被告陳正義2人與該
    詐欺集團所屬成員間，就本件犯行有犯意聯絡及行為分擔，
    業已認定如前，皆應論以共同正犯。又被告陳正義2人均係
    以一行為犯上開數罪名，均為想像競合犯，被告陳正義部分
    ，應從一重論以三人以上共同冒用公務員名義犯詐欺取財罪
    、被告楊佳樂部分，應從一重論以三人以上共同犯詐欺取財
    罪。至公訴意旨認被告楊佳樂所為，亦涉犯刑法第339條之4
    第1項第1款之冒用公務員名義犯詐欺取財罪，然依卷內事證
    ，並無證據可證明被告楊佳樂就冒用公務員名義犯本案詐欺
    犯行之部分有所認知，尚不符合刑法第339條之4第1項第1款
    「冒用公務員名義犯之」之加重要件，公訴意旨就此部分容
    有誤會，惟公訴意旨認此部分若成立犯罪，與前揭經本院論
    罪科刑之加重詐欺部分，具有想像競合犯之關係，爰不另為
    無罪之諭知，附此敘明。　　 
　㈡科刑：
　　⒈未遂：
　　　被告陳正義2人已著手詐騙被害人之犯行，然為警當場查
      獲而不遂，爰依刑法第25條第2項規定，按既遂犯之刑度
      減輕其刑。
　　⒉爰以行為人之責任為基礎，審酌被告陳正義2人正值青壯，
      非無謀生能力之人，竟不思以己力循正當管道獲取財物，
      為謀報酬，反加入詐欺集團，無視政府一再宣示掃蕩詐欺
      集團決心，侵害被害人之財產法益，嚴重破壞社會秩序，
      同時增加檢警查緝及被害人求償之困難，所為實有不該；
      兼衡其等在本案犯罪中所扮演之角色及參與犯罪之程度、
      原欲詐取款項之金額，及其等素行（見卷附臺灣高等法院
      被告前案紀錄表），被告陳正義於本院審理時自陳高職肄
      業、從事板模工、住在公司、被告楊佳樂自陳國中畢業、
      從事網拍、與父母同住之智識程度與家庭經濟狀況（見本
      院卷第415頁），暨其等否認犯行，犯後態度難謂尚可等
      一切情狀，分別量處如主文所示之刑。
三、沒收：
　　按供犯罪所用、犯罪預備之物或犯罪所生之物，屬於犯罪行
    為人者，得沒收之，但有特別規定者，依其規定，刑法第38
    條第2項定有明文。附表所示扣案之手機，分別為被告陳正
    義2人所有供其犯本案所用之物，有卷附新北市政府警察局
    板橋分局110年4月22日函暨所檢附數位證物勘察報告（扣案
    手機內均有關於詐欺之對話紀錄，見本院卷第139頁至第196
    頁）在卷可考，爰均依刑法第38條第2項規定宣告沒收。　
據上論斷，應依刑事訴訟法第299條第1項前段（僅記載程序法條
），判決如主文。
本案經檢察官廖先志、陳伯青偵查起訴，由檢察官陳儀芳、秦嘉
瑋到庭執行公訴。
中    華    民    國   111    年    3    月    22     日
                  刑事第十二庭  審判長法  官  陳正偉
　　　　　　　　　
　　　　　　　　　                    法  官  陳志峯
　　　　　　　　　
　　　　　　　　　                    法  官  鄭淳予
上列正本證明與原本無異。
如不服本判決，應於判決送達後20日內敘明上訴理由，向本院提
出上訴狀（應附繕本），上訴於臺灣高等法院。其未敘述上訴理
由者，應於上訴期間屆滿後20日內向本院補提理由書「切勿逕送
上級法院」。
                                      書記官  方信琇
中　　華　　民　　國　　111 　年　　3 　　月　　22　　日
附錄本案論罪科刑法條全文：
組織犯罪條例第3條
發起、主持、操縱或指揮犯罪組織者，處三年以上十年以下有期
徒刑，得併科新臺幣一億元以下罰金；參與者，處六月以上五年
以下有期徒刑，得併科新臺幣一千萬元以下罰金。但參與情節輕
微者，得減輕或免除其刑。
具公務員或經選舉產生之公職人員之身分，犯前項之罪者，加重
其刑至二分之一。
犯第一項之罪者，應於刑之執行前，令入勞動場所，強制工作，
其期間為三年。
前項之強制工作，準用刑法第九十條第二項但書、第三項及第九
十八條第二項、第三項規定。
以言語、舉動、文字或其他方法，明示或暗示其為犯罪組織之成
員，或與犯罪組織或其成員有關聯，而要求他人為下列行為之一
者，處三年以下有期徒刑，得併科新臺幣三百萬元以下罰金：
一、出售財產、商業組織之出資或股份或放棄經營權。
二、配合辦理都市更新重建之處理程序。
三、購買商品或支付勞務報酬。
四、履行債務或接受債務協商之內容。
前項犯罪組織，不以現存者為必要。
以第五項之行為，使人行無義務之事或妨害其行使權利者，亦同
。
第五項、第七項之未遂犯罰之。 
 
洗錢防制法第2條
本法所稱洗錢，指下列行為：
一、意圖掩飾或隱匿特定犯罪所得來源，或使他人逃避刑事追訴
    ，而移轉或變更特定犯罪所得。
二、掩飾或隱匿特定犯罪所得之本質、來源、去向、所在、所有
    權、處分權或其他權益者。
三、收受、持有或使用他人之特定犯罪所得。

洗錢防制法第14條
有第二條各款所列洗錢行為者，處七年以下有期徒刑，併科新臺
幣五百萬元以下罰金。
前項之未遂犯罰之。
前二項情形，不得科以超過其特定犯罪所定最重本刑之刑。

中華民國刑法第339條之4
犯第三百三十九條詐欺罪而有下列情形之一者，處一年以上七年
以下有期徒刑，得併科一百萬元以下罰金：
一、冒用政府機關或公務員名義犯之。
二、三人以上共同犯之。
三、以廣播電視、電子通訊、網際網路或其他媒體等傳播工具，
    對公眾散布而犯之。
前項之未遂犯罰之。
附表
編號 物品名稱 備註 1 電子產品（智慧型手機）1支 型號IPHONE6（含SIM卡1張） 2 電子產品（智慧型手機）2支 型號IPHONESE（含SIM卡1張）、IPHONE11 PRO MAX（含SIM卡1張）